臺灣高等法院刑事裁定
110年度偵抗字第1744號
抗  告  人
即  被  告  賴治文



第  一  審
選任辯護人  張智程律師
上列抗告人即被告因聲請羈押等案件，不服臺灣桃園地方法院中
華民國110年10月22日裁定（110年度聲羈字第460號），提起抗
告，本院裁定如下：
    主  文
抗告駁回。
    理  由
一、法院之裁判，本應公諸予社會大眾，但關於偵查中檢察官聲
    請羈押及延長羈押之裁定，為維護偵查秘密，如過度暴露案
    情，恐有礙檢察官犯罪之偵查，故本件裁定就相關具體事實
    及關鍵證據，為適度保留，合先敘明。
二、原裁定意旨略以：抗告人即被告賴治文（下稱被告）涉犯廢
    棄物清理法第46條第4款未領有廢棄物處理許可文件處理廢
    棄物罪，犯罪嫌疑重大，且有事實足認被告有勾串共犯或證
    人之虞，依刑事訴訟法第101條第1項第2款規定，於民國110
    年10月22日裁定羈押2月，並禁止接見、通信、受授物件在
    案。
三、抗告意旨略以：被告已坦承犯行，且均明確交代犯案細節【
    包括冒用宗德環保有限公司（下稱宗德環保公司）之名義對
    外招攬業務、如何搬運廢棄物、各涉案人關係】，自非屬犯
    罪嫌疑重大；其次，縱被告無法提供真實姓名年籍不詳、綽
    號「阿聖」之人（下稱「阿聖」）聯絡方式，然被告已清楚
    交代、明確定位「阿聖」在本案與相關人士間之關聯性，「
    阿聖」之真實資料對於本案並非關鍵重點，其究為何人並不
    影響被告之有罪評價，故被告並無與「阿聖」有串供、滅證
    可能，顯無羈押必要；又被告僅係冒名，對於宗德環保公司
    除同案被告呂禾守（下逕稱姓名）外有多少員工、經營狀況
    均不甚了解，不能作為應予羈押之理由云云。　
四、按被告經法官訊問後，認為犯罪嫌疑重大，而有㈠逃亡或有
    事實足認為有逃亡之虞，㈡有事實足認為有湮滅、偽造、變
    造證據或勾串共犯或證人之虞，㈢所犯為死刑、無期徒刑或
    最輕本刑為5年以上有期徒刑之罪，有相當理由認為有逃亡
    、湮滅、偽造、變造證據或勾串共犯或證人之虞者情形之一
    ，非予羈押，顯難進行追訴、審判或執行者，得羈押之。又
    法院認被告於羈押中接見、通信及受授物件有足致其脫逃或
    湮滅、偽造、變造證據或勾串共犯或證人之虞者，得依檢察
    官之聲請或依職權命禁止或扣押之，同法第101條第1項、第
    105條第3項分別定有明文。法院對被告執行羈押，其本質上
    係為使刑事訴訟程序得以順利進行，或為保全證據或為擔保
    嗣後刑之執行，而對被告所實施剝奪其人身自由之強制處分
    ，故法院僅須依刑事訴訟法第101條第1項（或刑事訴訟法第
    101條之1第1項）之規定，審查被告犯罪嫌疑是否重大、有
    無賴此保全偵審或執行之必要。而關於羈押之原因及其必要
    性，法院應就具體個案，依通常生活經驗法則、論理法則衡
    酌是否有非予羈押顯難保全證據或難以遂行訴訟程序之情形
    為判斷。對於被告羈押與否之審查，其目的既僅在判斷有無
    實施羈押強制處分之必要，並非認定被告有無犯罪之實體審
    判程序，關於羈押之要件，即無須經嚴格證明，以經釋明得
    以自由證明為已足；至於被告是否成立犯罪，乃本案實體上
    應予判斷之問題。而所謂犯罪嫌疑重大，有無羈押及禁止接
    見通信之必要，係指就現有之證據，足認被告成立犯罪之可
    能性甚大而言，俱屬事實問題，法院有依法認定裁酌之職權
    ，最高法院29年抗字第57號判例可資參照。故審酌被告有無
    羈押必要，除被告犯罪嫌疑已屬重大外，自當基於訴訟進行
    程度、犯罪性質、犯罪實際情狀及其他一切情事，審慎斟酌
    有無上開保全或預防目的，依職權妥適裁量，俾能兼顧國家
    刑事追訴、刑罰權之順暢執行及人權保障。如就客觀情事觀
    察，法院羈押之裁定在目的與手段間之衡量，並無明顯違反
    比例原則情形，即無違法或不當可言。
五、經查：
  ㈠被告冒用宗德環保公司名義，違法在新竹縣湖口鄉成功路經
    營堆置貯存轉運站，又非法轉運、清除廢棄物至他處等情，
    業經被告坦承不諱，核與證人即載運司機證述情節相符，復
    有照片等在卷可憑。而被告對外以宗德環保公司名義營業，
    有名片在卷可參，足認被告涉犯廢棄物清理法第46條第4款
    之未領有廢棄物處理許可文件處理廢棄物罪犯罪嫌疑重大。
  ㈡關於被告有無與呂禾守或其他共犯共同在上址違法經營堆置
    貯存轉運站，及非法轉運、清除廢棄物至他處等情，被告供
    述與呂禾守、其他到案共犯或證人即載運司機等所述不符，
    況有綽號「阿望」之人（下稱「阿望」）等證人尚未到案，
    尚待檢警後續偵辦釐清，有事實足認被告有勾串共犯或證人
    之虞。衡酌被告所涉犯行對環境、社會秩序之危害，予以羈
    押並禁止接見、通信、受授物件，核屬適當且符合比例原則
    。
六、原審依卷內客觀事證認被告上開犯罪嫌疑重大，有刑事訴訟
    法第101條第1項第2款之羈押原因，且有羈押必要而裁定羈
    押被告，並諭知禁止接見、通信、受授物件，經核並無違誤
    。
七、抗告意旨以被告已坦承犯行，且均明確交代犯案細節，辯稱
    其非屬犯罪嫌疑重大，容有誤會；又抗告意旨所指被告已清
    楚交代、明確定位「阿聖」在本案與相關人士間之關聯性，
    「阿聖」之真實資料對於本案並非關鍵重點，且被告僅係冒
    名，對宗德環保公司有多少員工、經營狀況均不甚了解云云
    ，然依證人即載運司機所述：「阿望」帶我到新竹縣湖口鄉
    成功路轉運站，被告曾拿錢給「阿望」轉交給我等語，「阿
    望」涉及本案情節顯非被告於原審羈押庭所稱「非宗德環保
    公司員工」、「僅聯絡載運司機」，且被告亦非單純冒用宗
    德環保公司名義違法經營新竹縣湖口鄉成功路貯存轉運站，
    並涉及被告就本案與其他共犯之犯意聯絡、角色分工之行為
    分擔，況尚有共犯或證人「阿望」或抗告意旨所指證人「阿
    聖」未到庭，抗告意旨並無理由，應予駁回。
據上論斷，應依刑事訴訟法第412條，裁定如主文。
中　　華　　民　　國　　110 　年　　11　　月　　15　　日
                  刑事第十二庭  審判長法　官  陳如玲
                                      法　官  魏俊明 
                                      法　官  蔡如惠
以上正本證明與原本無異。
不得再抗告。
                                      書記官  宗志強
中　　華　　民　　國　　110 　年　　11　　月　　15　　日